【裁判字號】    95,交上易,9
【裁判日期】    950412
【裁判案由】    過失傷害
【裁判全文】
臺灣高等法院臺南分院刑事判決         95年度交上易字第9號
上  訴  人  臺灣臺南地方法院檢察署檢察官
被      告  乙○○
上列上訴人因被告過失傷害案件，不服臺灣臺南地方法院94年度
易字第588號中華民國94年10月14日第一審判決（起訴案號：臺
灣臺南地方法院檢察署93年度偵字第10428號），提起上訴，本
院判決如下：
    主  文
上訴駁回。
    理  由
一、公訴意旨略以：被告乙○○於民國（下同）九十三年一月十
    八日下午六時五分許，駕駛車牌號碼Ｆ7-0877號自用小客車
    ，沿台南縣新市鄉○○路由西向東行至該路段與中華路交岔
    路口時，本應注意汽車行駛時，駕駛人應注意車前狀況，並
    隨時採取必要之安全措施，而依當時天候晴朗、夜間有照明
    、路面鋪裝柏油乾燥無缺陷、無障礙物及視距良好等情，客
    觀上並無不能注意之情事，竟疏未注意車前狀況，適丙○○
    騎乘車牌號碼ＫＴ2─008號重型機車搭載甲○○沿中華路外
    側車道由北向南闖越紅燈駛入上揭交岔路口，二車發生擦撞
    ，造成甲○○受有右側股骨幹骨折、右側脛腓骨骨折、併發
    右小腿腔室症候群及頭部撞傷等傷害（丙○○未提出過失傷
    害告訴），因認被告係涉犯刑法第284條第1項前段之過失傷
    害罪嫌。
二、按犯罪事實應依證據認定之，無證據不得認定犯罪事實；又
    不能證明被告犯罪者，應諭知無罪之判決，刑事訴訟法第一
    百五十四條第二項、第三百零一條第一項分別定有明文。又
    告訴人之告訴，係以使被告受刑事訴追為目的，是其陳述是
    否與事實相符，仍應調查其他證據，以資審認；因此告訴人
    之指訴，須無瑕疵可指，且就其他方面調查，又與事實相符
    ，始足採為認定犯罪事實之憑證（最高法院五十二年度台上
    字第一三○○號判例意旨）。另按汽車駕駛人雖可信賴其他
    參與交通之對方亦能遵守交通規則，同時為必要之注意，謹
    慎採取適當之行動，而對於不可知之對方違規行為並無預防
    之義務，然因對於違規行為所導致之危險，若屬已可預見，
    且依法律、契約、習慣、法理及日常生活經驗等，在不超越
    社會相當性之範圍應有注意之義務者，自仍有以一定之行為
    避免結果發生之義務。因此，關於他人之違規事實已極明顯
    ，同時有充足之時間可採取適當之措施以避免發生交通事故
    之結果時，即不得以信賴他方定能遵守交通規則為由，以免
    除自己之責任。然而，汽車駕駛人對於防止危險發生之相關
    交通法令之規定，業已遵守，並盡相當之注意義務，以防止
    危險發生，始可信賴他人亦能遵守交通規則並盡同等注意義
    務。若因此而發生交通事故，即得以信賴原則為由免除過失
    責任（最高法院七十四年台上字第四二一九號、八十四年台
    上字第五三六○號判例要旨）。
三、公訴意旨認被告涉有上揭犯嫌，無非係以：本件交通事故發
    生後，被告自用小客車引擎蓋隆凸、烤漆脫落，擋風玻璃右
    側有裂痕；而丙○○重型機車右側車身嚴重破裂毀損，依此
    雙方車輛撞擊部位研判，足認當時係撞擊丙○○重型機車右
    側車身，被告顯疏未注意車前狀況，而有過失，且其過失行
    為與告訴人所受之傷害間，具有相當因果關係，不因騎乘機
    車搭載告訴人之丙○○有違規闖越紅燈之主要過失行為而得
    脫免責任等情，為主要論罪依據。
四、訊據被告固坦承於上揭時、地，因本件交通事故而致告訴人
    甲○○受有上開傷害，但堅詞否認有何過失責任，辯稱「其
    並未闖紅燈，而係對方（即丙○○）車速很快闖紅燈，撞到
    其駕駛之車輛，其並無疏於注意車前狀況之情事」等語。
五、經查：
  (一)被告於上揭時間，駕駛車牌號碼Ｆ7-0877號自用小客車，至
    上開交岔路，其所駕駛之上開車輛與証人丙○○所騎乘之Ｋ
    Ｔ2─008號重型機車發生擦撞，並因而致告訴人受有上開傷
    害等事實，業據被告供承不諱，並經告訴人及証人丙○○指
    証在卷；且有告訴人之診斷證明書附於警詢卷足憑，堪認被
    告此部分自白與事實相符，而可信採。
  (二)被告一再辯稱其並無闖紅燈，且亦無疏於注意車前狀況等語
    。且查：
  １被告所駕駛之自用小客車通過台南縣新市鄉○○路與中華路
    交岔路口時，其交通號誌為綠燈，被告係依循交通號誌通行
    ，另証人丙○○騎乘搭載告訴人之機車則係違規闖紅燈之事
    實，業據證人即當時行車在被告車輛之後之林清河於偵查中
    証述「我駕駛自小客車跟在被告後面，當時是綠燈，被告車
    子過十字路口三分之二時，看到丙○○騎乘機車自被告左方
    撞擊被告所駕駛之汽車」等語（見偵查卷第七頁），且証人
    林賴會亦証稱「我們車子跟在被告車子後面，當時是綠燈」
    等語（見同上卷第十八頁至第十九頁）；於原審審理時，証
    人林清河及林賴會亦証述「當時彼等車行方向（與被告車行
    方向相同）的交通號誌為綠燈」等語（見原審易字卷第二八
    頁起至第二九頁），經核証人林清河、林賴會就彼等車行方
    向之交通號誌為綠燈一節，彼此証詞均屬一致，足認証人林
    清河、林賴會上開証詞與事實相符，証人丙○○騎乘上開機
    車搭載告訴人至該路口時，彼等車行方向之交通號誌應非「
    綠燈」，証人丙○○顯係闖紅燈甚明，從而被告所辯其係依
    燈號行駛，其車行方向係綠燈，証人丙○○有闖紅燈之情事
    等語，自非無據。
  ２至於証人林賴會雖證稱其與被告之車輛係停等紅綠燈後再行
    通過交岔路口等語（見原審易字卷第三０頁），而證人林清
    河證稱「時是看到綠燈後，我看到被告的車子往前走，所以
    我跟著往前開」等語（見原審卷第二九頁），彼等就行至該
    交岔路口時是否有停等紅燈一節之証詞，雖稍有不符。但參
    酌証人林清河當日係駕駛車輛搭載証人林賴會至上開事發地
    點，則就路口狀況當以駕駛之人即証人林清河較之清楚，且
    本件自案發至證人林清河、林賴會於原審為上開証詞時，時
    間已逾一年，本件又係偶發狀況，自難強求証人林清河、林
    賴會就當日車行狀況等情均能詳加記憶，並証述一致；再稽
    之証人林清河、林賴會就「被告車輛通過路口時，其行車號
    誌為綠燈」之重要之點，彼等之証詞並無不相符合之處，自
    難僅以証人林清河、林賴會就彼等有無停等紅燈之枝微末節
    ，所為之証詞稍有不符，即據認証人林清河、林賴會之証詞
    全然無可採信之處，而為被告不利之認定。
  ３又公訴意旨雖以「本件交通事故發生後，被告自用小客車引
    擎蓋隆凸、烤漆脫落，擋風玻璃右側有裂痕；而証人丙○○
    重型機車右側車身嚴重破裂毀損」之情，並依此雙方車輛撞
    擊部位研判，認當時係撞擊丙○○重型機車右側車身，被告
    有疏未注意車前狀況之情事，但為被告所否認。且查，關於
    被告上開車輛及証人丙○○車二車擦撞後之受損情形，僅能
    証明被告與証人丙○○確有於上開地點發生擦撞之情事，至
    於被告是否因此而有疏於注意車前狀況之情事，尚難以上開
    車損情形即可証明，自難以上開二車擦撞受損之情形，即遽
    認被告有何疏於注意車前狀況，而應負過失責任。再查，証
    人林清河於偵查中証述「被告車子過十字路口三分之二時，
    我看到丙○○騎乘機車自被告之左方撞擊被告所駕駛之汽車
    」等語（見偵查卷第七頁），再佐以卷附之道路交通事故現
    場圖所繪（見原審交簡卷第十六頁），証人丙○○機車之刮
    地痕起點適在路口中線，及衡諸一般經驗法則，刮地痕通常
    即為二車之碰撞點，足認被告車輛應係在路口中線與証人丙
    ○○之機車發生擦撞。又參酌証人丙○○於偵查中供証「其
    經過該路口時並未減速，車速時速約六十公里」等語（見偵
    查卷第七頁、第十四頁），於警詢時供述「其看見被告車由
    其右側駛來距離約二公尺」等語（見警詢卷第六頁反面）；
    及本件事發後，証人丙○○機車之車前大燈、右側車身、坐
    墊受損，而被告所駕駛之上開車輛之車頭、前引擎蓋、前擋
    風玻璃受損；暨証人丙○○當日係北向南行駛，被告係西向
    東行駛，二車竟於該交岔路口中線位置發生擦撞等情觀之，
    顯見証人丙○○當日係自被告車之左後方闖紅燈急駛而至，
    則被告如何注意車前狀況？此外，本件經送台灣省車輛行車
    事故鑑定委員會鑑定，亦認「証人丙○○騎乘機車，行經該
    交岔路口時，未注意車前狀況，未依號誌指示行駛，致發生
    撞及；被告車正常行駛」等語，此有該會九十四年七月七日
    南鑑字第0945902501號函及函附鑑定意見書在卷可稽（見原
    審交簡卷第二三頁）；嗣經本院再送請臺灣省車輛行車事故
    覆議鑑定委員會覆議，並針對若被告有遵行燈號之情，是否
    尚有其他之肇事原因一併覆議結果，亦認「証人丙○○未依
    號誌指示行駛（闖紅燈），為肇事原因，被告無肇事因素」
    ，有該委員會九十五年三月十三日府覆議字第095010 0094
    號函在卷足憑（見本院卷第二七頁），益証被告並無疏於車
    前狀況之情事。
  (三)綜上所述，本件既係証人丙○○駕車未遵循交通號誌，闖紅
    燈因而肇事，被告並無任何肇事原因，從而本院審酌檢察官
    所提出之證據，均不足為被告有罪之積極證明；此外，復查
    無其他積極証據足資証明被告就本件車禍之發生，有何過失
    責任，揆諸上開最高法院裁判意旨，應認不能証明被告犯罪
    。
六、原審以不能證明被告犯罪而諭知無罪之判決，核無不合，檢
    察官上訴意旨，仍執前詞指摘原判決不當，並無理由，應予
    駁回。
據上論結，應依刑事訴訟法第368條，判決如主文。
本案經檢察官張太龍到庭執行職務。
中    華    民    國    95    年    4     月    12    日
                  刑事第四庭    審判長法  官  吳志誠
                                      法  官  蔡美美
                                      法  官  陳珍如
以上正本證明與原本無異。
不得上訴。
                                      書記官  岑  玢
中    華    民    國    95    年    4     月    12    日


司法院資訊處製作；財團法人民間司法改革基金會備份。
